【裁判字號】    85,台上,5219
【裁判日期】    851107
【裁判案由】    盜匪
【裁判全文】
最高法院刑事判決                              八十五年度台上字第五二一九號
    上 訴 人  甲○○
右上訴人因盜匪案件，不服台灣高等法院高雄分院中華民國八十五年一月卅日第二審
更審判決（八十四年度上重更(二)字第廿四號，起訴案號：台灣高雄地方法院檢察署八
十年度偵字第一二六七六、一四○九九、一四五八二、一五六四九、一六七三四、一
七○四一、一七三○四、一七二一六、一八一三七號，八十年度偵緝字第二三三、一
八八號），提起上訴，本院判決如左：
    主  文
原判決撤銷，發回台灣高等法院高雄分院。
    理  由
本件原判決認定上訴人甲○○綽號「阿猴」，曾犯竊盜案件，經台灣高雄地方法院判
處有期徒刑三年六月，嗣經減刑為有期徒刑一年九月，於民國七十八年八月二十七日
執行完畢，仍不知悔改，夥同已判決確定之李銀條、蔡順源、林創吉、林俊嘉、林福
文、王傳榮、及業已死亡之農繼宗等人組成強盜集團，共同意圖為自己不法所有，基
於概括之犯意，自七十八年八月間至八十年三月間止，分持彼等所有開山刀、活動扳
手、未具殺傷力之玩具手槍、水果刀、起子、幫浦鉗等物在台灣省雲林縣、台南縣市
及高雄市等地，先選定作案對象後，於深夜凌晨時分，或破壞門扇、或破壞鐵窗，進
入屋內，以電線捆綁被害人或其家人，如有不從，即以開山刀等刀器刺傷，致使各被
害人及其家人不能抗拒，而強取他人之財物，其等犯罪之時間、地點、犯罪方法、作
案人數及被害人等均詳如原判決附表（下均稱附表）一所載。上訴人另於七十九年十
月一日凌晨三時五十分左右，夥同鄭華興（另案審理）及不詳姓名之成年男子一人，
用附表四所列之工具，以相同之方法，至台南市○○路三十二號許民雄、莊淑慧所開
設之源記銀樓，於侵入許宅後，即以電話線綁住許、莊二人，並用膠布封住其二人眼
睛、嘴巴使其不能呼叫，而搶劫財物，因膠布封閉莊淑慧之鼻子，致其無法呼吸，窒
息死亡。上訴人等盜匪所得財物除已發還各被害人外，或自行花用、或交由陳綢、李
銀條、農繼宗變賣平分花用殆盡。經警分別查獲上情，並扣押如附表二、三、四所列
之作案工具及附表五所列之物（除部分知悉被害人之物，已發還被害人外，餘不知被
害人，亦不足以證明係盜匪所得之財物）等情，因而撤銷第一審關於上訴人部分之判
決，改判仍論上訴人共同連續強劫致人於死（累犯）罪，處無期徒刑，褫奪公權終身
，並諭知附表二、三、四所列工具沒收，固非無見。
惟查：(一)以財產犯罪（如竊盜、強盜）取得之金融卡，持往金融機構冒領提款，係另
犯刑法第三百三十九條第一項之詐欺罪，與各該所犯財產犯罪有方法結果之牽連關係
，應從一重處斷。本件原判決認定上訴人於附表一編號二、四所為強盜行為，尚有持
所得金融卡冒領提款之事實，此究共犯中何人所為﹖上訴人是否知情參與，攸關其是
否成立詐欺罪，原審恝置未理，尚有未洽。(二)原判決雖認定上訴人於七十年間犯竊盜
罪，經判處徒刑並宣付強制工作處分，於七十七年七月一日免其刑之執行，再犯附表
一所示之罪等情。惟上訴人在警訊中供稱「最後一次因竊盜案判處二次保安處分，甫
於七十九年八月廿八日執行完畢出獄」「我於去（七十九）年八月廿八日刑滿出獄後
，當日即連絡上同夥……翌（廿九）日即開始……作案……」等語（三八一○九號警
局卷第二五八頁反面），卷附刑案紀錄簡復表亦載明其於七十八年八月卅一日至七十
九年八月廿七日在監服刑（第一審卷(一)第二九一頁），如果屬實，則上訴人所為附表
一編號二以下各犯行固均為累犯，惟編號一部分則非無疑；另此次犯行與第二次以後
所為，相距一年，其間上訴人在監服刑，得否謂基於概括犯意，亦值商榷，此部分尚
待調閱各該前科執行卷宗查明，原審遽予判決，亦嫌速斷。(三)上訴人與其他共犯李銀
條等作案工具，警方查扣移送，原列有榔頭、小型手電筒、切刀各一支、行動電話四
具（即編號四、九、十、十一、十二、十三、十四）（見偵字第一四六五一號卷第六
十九、七十頁），另起訴書、第一審、原審上訴審、更一審判決亦均為相同之認定，
原判決獨漏上列工具，卻未說明其憑以認定之理由，已有未合。上訴人與林福文共犯
附表一編號廿三、廿四次之犯行，依林某所述僅持玩具手槍一把作案（偵字第五四○
二號卷第七十八頁），警方查扣移送亦為一把（同卷第十頁、三四五○號警局卷第廿
三頁），附表三卻認定為二把，與卷證資料不符，而有證據上理由矛盾。(四)附表表一
編號十盜匪所得財物漏列金戒指、現金新台幣壹拾貳萬元誤植為壹拾萬元；編號十
一之現金新台幣應為拾萬元；編號廿二之元寶應為一個，均與被害人指訴認定有異
，應併查明。本件經原審依職權送上訴，視為被告提起上訴，其雖未附上訴理由，惟
以上均為本院得依職權調查之事項，應認仍有發回更審之原因。
據上論結，應依刑事訴訟法第三百九十七條、第四百零一條，判決如主文。
中      華      民      國    八十五    年      十一    月      七      日
                              最高法院刑事第九庭
                                  審判長法官  謝  家  鶴
                                        法官  羅  一  宇
                                        法官  吳  昭  瑩
                                        法官  花  滿  堂
                                        法官  陳  世  淙
      右正本證明與原本無異
                                              書  記  官
中      華      民      國    八十五    年      十一    月     十四     日


司法院資訊處製作；財團法人民間司法改革基金會備份。
